臺灣臺南地方法院交通事件裁定　　　　 95年度交聲字第837號
移送機關　　交通部公路總局嘉義區監理所臺南監理站
受處分人　　乙○○
上列受分人因違反道路交通管理處罰條例案件，對於交通部公路
總局嘉義區監理所臺南監理站民國95年7月20日所為之裁決處分
（處分案號：嘉監南字第裁74-AEU456363號），聲明異議，本院
裁定如下：
    主  文
原處分撤銷。
乙○○不服從交通勤務警察之稽查，處罰鍰新臺幣玖佰元。
    理  由
一、本件聲明異議意旨略以：受處分人即異議人乙○○被警逕行
    舉發於民國95年5月18日11時40分許，駕駛牌照號碼AMZ-346
    號重機車，於臺北市○○路○段與江南街口，「不服取締（
    不願出示證件）」，並經臺南監理站於95年7月20日依道路
    交通管理處罰條例第60條第1項之規定，以上開裁決書裁處
    罰鍰新臺幣3千元。惟異議人於民國95年5月18日11時40分左
    右與友人甲○○小姐騎乘AMZ-346號重機車至臺北市○○路
    ○段、江南街口購物，機車停於內湖路一段741號前，警員
    丙○○走向異議人指摘異議人闖紅燈，並要求出示證件，異
    議人隨即表示異議人並未闖紅燈並有出示行車執照，並且異
    議人於警員丙○○到來之前即已將機車停於該路口準備購物
    ，並無如嘉監南字第裁74-AEU456362號（闖紅燈，按此部分
    由本院復股辦理，並經裁定「原處分撤銷，乙○○不罰」在
    案，見本院95年度交聲字第838號裁定）及本件裁決書所載
    「拒絕停車接受稽查而逃逸」之情事，為此聲明異議。
二、經查：
(1)、本件受處分人即異議人乙○○被警逕行舉發於95年5月18日
    11時40分許，駕駛AMZ-346號重機車，於臺北市○○路○段
    與江南街口，「不服取締（不願出示證件）」之事實，有臺
    北市警察局95年5月18日北市警交字第AEU456363號舉發違反
    道路交通管理事件通知單影本附卷可稽。
(2)、異議人於本院95年11月16日調查時陳述：被警舉發前，我由
　　文德路行駛內湖路，當時文德路與江南街口的燈號是綠燈，
　　我不知道警察為何舉發我闖紅燈，他可能看到我的時候是紅
　　燈，我說我是綠燈通過的。警察要我提出駕照、行照，我有
　　拿出來給他看，我不曉得他為何取締我不願出示證件。我沒
    有與警察什麼爭執，我只是說我沒有闖紅燈，他說要看我的
    證件，我也有拿出來給他看，他要開單，我說我沒有闖紅燈
    ，要開單我不接受，他就說我可以走了，後來便接到兩件舉
    發單云云。
(3)、證人甲○○於本院95年11月16日調查時證稱：當時異議人駕
　　駛機車經過文德路與江南街口時，燈號是綠燈，我們停在內
　　湖路的麥當勞前面，這時警察走過來，他說異議人闖紅燈，
　　警察有叫異議人拿出行照及駕照，異議人先跟警察說她沒有
    闖紅燈，為什麼要拿出證件，後來異議人有把證件拿給警察
    看，警察看完後沒說什麼，也沒有開單，異議人沒有與警察
    發生爭執，我當時有對警察說異議人沒有闖紅燈。
(4)、證人丙○○即本件之舉發警員於另案95年度交聲字第838號
　　95年10月30日調查時證稱：當時我們有兩位警員在內湖路1
　　段737號巷口路檢，看到異議人騎機車過來，從內湖路2段闖
　　紅燈過來，接著往內湖路1段過來，我就鳴警笛攔下異議人
　　，當時就告知異議人攔停事由，異議人當時辯稱「我哪有
　　闖紅燈，我沒有看到紅燈」，我就請異議人出示駕、行照，
　　但異議人只有出示行照，沒有出示駕照，我告知她要出示駕
　　照，但異議人稱我出示駕照你們就要舉發我，我當時就告知
    她如果不出示駕照，就要另舉發「不服取締」，但異議人就
    不理會我們揚長而去等語。其於本院96年2月14日調查時證
    稱：異議人於被舉發違規之前，從內湖路二段由東往西要往
    內湖路一段的方向行駛，行經內湖路一段與江南街的交岔路
    口的時候，當時我們在內湖路一段737巷口執勤，看到異議
    人闖紅燈，所以我們以警笛攔查，並告知她攔查事由，告訴
    她已經闖紅燈，並要她出示駕照、行照，她說她沒有看到紅
    燈，我說請她先出示駕照、行照，她只出示行照，不願意出
    示駕照，並說如果我拿駕照給你，你不就會開單了嗎，我說
    假使不出示駕照的話，沒有辦法證明你的身分，而且也不知
    道你是否有駕照，最後她仍堅持不出示，我們告訴她，會以
    不服取締來逕行舉發，之後她拿回她的行照之後就騎機車走
    了，當時異議人後面搭載一個女的，年紀與她相同等語。
(5)、查異議人上開另被警舉發闖紅燈部分，經臺南監理站認其違
    反道路交通管理處罰條例第53條第1項規定，於95年7月20日
    以嘉監南字第裁74-AEU456362號裁決書裁處異議人罰鍰新臺
    幣1千8百元，經異議人聲明異議後，已經本院（復股）於96
    年4月13日以95年度交聲字第838號裁定諭知「原處分撤銷，
    乙○○不罰」在案，業據本院調取上開95年度交聲字第838
    號卷查明，並有上開裁決書1份附卷可稽，則異議人有否闖
    紅燈之行為，並非本案之爭點。惟異議人被警攔下時，因怕
    被警舉發違規，僅提出行照而堅不依警察之指示提出駕照，
    業據證人丙○○將過程證述明確，且證人丙○○擔任公職，
    與異議人素不相識，復經具結在案，其並無搆陷異議人之必
    要。又若非異議人不依警察指示將駕照提出，並逕行離去，
    則警察既已有異議人駕照上之資料，其何必以逕行舉發之方
    式舉發，且如異議人已提出駕照，則警察既已舉發異議人闖
    紅燈，何必又舉發異議人「不服取締（不願出示證件）」，
    足見異議人應有不依警察指示將駕照提出，並逕行離去之行
    為，證人丙○○上開證言應可採信。至於證人甲○○與異議
    人係朋友關係，且又是當天被異議人所搭再載之人，其所言
    不免偏袒異議人，其上開證稱異議人有將駕照拿給警察看，
    並稱警察看完後沒說什麼云云，應不足採信。是異議人謂除
    行照外，其有提出駕照給警察看云云，自難採信，其異議為
    無理由。
三、行政罰法於94年2月5日公布，於95年2月5日施行。按行為後
    法律或自治條例有變更者，適用行政機關最初裁處時之法律
    或自治條例，但裁處前之法律或自治條例有利於受處罰者，
    適用最有利於受處罰者之規定，行政罰法第5條定有明文，
    係採「從新從輕」原則。查「汽車駕駛人，駕駛汽車有違反
    本條例之行為，經交通勤務警察或依法令執行交通稽查任務
    人員制止時，不聽制止或拒絕停車接受稽查而逃逸者，除按
    各該條規定處罰外，處新臺幣3千元以上6千元以下罰鍰（第
    1項）。汽車駕駛人，駕駛汽車有下列情形之一，而本章各
    條無處罰之規定者，處新臺幣9百元以上1千8百元以下罰鍰
    ：一、不服從交通勤務警察或依法令執行交通指揮、稽查任
    務人員之指揮或稽查。二、不遵守公路或警察機關，依第5
    條規定所發布命令。三、不遵守道路交通標誌、標線、號誌
    之指示。四、計程車之停車上客，不遵守主管機關之規定（
    第2項）。」，道路交通管理處罰條例第60條定有明文。查
    其內容與94年12月28日修正，95年7月1日施行前之道路交通
    管理處罰條例第60條規定，並無不同，二者相比，實際上並
    無何者對於異議人有利或不利可言，自應依行政罰法之規定
    ，採「從新原則」而適用修正後之道路交通管理處罰條例第
    60條規定。
四、又查異議人係於95年5月18日被舉發本件違規，其同時被警
    舉發闖紅燈部分，已經本院（復股）於96年4月13日以95年
    度交聲字第838號裁定諭知「原處分撤銷，乙○○不罰」在
    案，已如上述，則異議人之違規情形除「不服取締（不願出
    示證件）」外，並無其他之違規行為，自不得依道路交通管
    理處罰條例第60條第1項處罰，而應依道路交通管理處罰條
    例第60條第2項第1款處罰，臺南監理站依道路交通管理處罰
    條例第60條第1項之規定裁處異議人罰鍰新臺幣3千元，於法
    尚有未洽。
五、綜上所述，異議人之異議雖無理由，惟原處分既有未洽，應
    由本院裁定將原處分撤銷，並另為裁定。爰依道路交通管理
    處罰條例第60條第2項第1款規定，處異議人罰鍰新臺幣9百
    元。
六、據上論斷，應依道路交通管理處罰條例第87條第2項，道路
    交通案件處理辦法第20條前段，道路交通管理處罰條例第60
    條第2項第1款，裁定如主文。
中　　華　　民　　國　　96　　年　　4 　　月　　18　　日
　　　　　　　　　　　　　　　交通法庭法　官　林勝利
以上正本證明與原本無異
如不服本裁定應於送達後5日內向本院提出抗告狀
            　　　　　　　　　　　　　書記官　陳金堂
中　　華　　民　　國　　96　　年　　4 　　月　　18　　日
